臺灣高等法院臺中分院民事判決　　　九十四年度上易字第三五號
　　　上　訴　人　乙○○
　　　訴訟代理人　甲○○
　　　被　上訴人　丙○○
右當事人間請求損害賠償事件，上訴人對於中華民國九十三年十月六日臺灣南投地方
法院第一審判決（九十三年度訴字第二八一號），提起上訴，本院於九十四年二月一
日言詞辯論終結，判決如左：
　　　主　　　文
上訴駁回。
第二審訴訟費用由上訴人負擔。
　　　事實及理由
一、上訴人起訴主張：兩造於八十七年間各出資新台幣（下同）五十萬元購買坐落南
　　投縣竹山鎮○○○段第一之三八○號、地目林、面積七二六八平方公尺土地（下
　　稱系爭土地），雙方各有二分之一之權利，惟斯時受法令登記之限制，登記為被
　　上訴人名義。詎被上訴人於九十三年間竟在未獲上訴人同意情況下，擅將系爭土
　　地售予他人，並將所得價款據為己有，背信而損害上訴人權益，爰請求被上訴人
　　賠償其所投資之五十萬元，及自起訴狀繕本送達翌日起算之法定遲延利息。經原
　　審判決命被上訴人給付三十七萬五千元，及自九十三年五月八日起算之法定遲延
　　利息，被上訴人就其敗訴部分並未聲明不服，此部分業已確定，上訴人則就原審
　　駁回其請求之部分提起上訴，請求上訴人再給付十二萬五千元，及自九十三年五
　　月八日起算之法定遲延利息。
二、被上訴人則以：伊並非未經上訴人同意出售系爭土地。又系爭土地伊於九十三年
　　間售出之價格為七十萬元，扣除仲介費用六萬元，上訴人權利係二分之一，應僅
　　有三十二萬元之權利，是除原審所命給付之三十七萬五千元外，上訴人不得再請
    求賠償等語，資為抗辯。
三、本件兩造於八十七年間各出資五十萬元購買系爭土地，上訴人之權利部分信託登
    記為被上訴人名義，被上訴人於九十三年間以七十萬元將系爭土地售出，並支付
    六萬元之仲介費用等情，為兩造所不爭執之事實，自堪信為真實。
四、上訴人主張被上訴人出售系爭土地未得其同意，被上訴人否認之。經查，證人陳
　　靜琴於台灣南投地方法院（下稱南投地院）刑事庭審理九十三年度自字第七號被
　　上訴人背信乙案時證稱：「九十一年底上訴人確曾委託伊去向被上訴人拿前開土
　　地權狀要出售土地，當時被上訴人太太說要賣六十萬元，伊提議賣七十萬元，並
　　將此訊息轉達予上訴人，上訴人則表示：『有人出價八十萬元，我都不願賣了；
　　我要求分割，各自去賣』。九十二年清明節時上訴人有問被上訴人說：『你到底
　　何時要辦理分割？』」等語（見南投地院刑事卷第六三頁反面、第六五頁反面）
　　；證人林學書於南投地院刑事庭審理時證稱：「乙○○有要我聯絡丙○○說要辦
　　分割。（問：你聯絡丙○○時，他如何表示？）他說要等合夥工廠的帳算清楚之
　　後，再說分割的事」等語（見南投地院刑事卷第一四三頁）。佐以上訴人於九十
　　二年八月十一日曾以竹山郵局第六八二號存證信函告知被上訴人請求分割系爭土
　　地，有前開存證信函影本一份附刑事卷內可稽（附南投地院刑事卷第三四至三五
　　頁），足徵上訴人於九十二年年初時對系爭土地所有之權利已明白向被上訴人表
　　示要求辦理分割暨移轉登記，並未同意被上訴人出售土地，被上訴人所辯並不足
　　採。
五、按因故意不法侵害他人之權利者，負損害賠償責任，民法第一百八十四條第一項
　　前段定有明文。本件兩造各出資二分之一合購系爭土地，上訴人將其權利信託登
　　記予被上訴人，並未同意被上訴人出售，詎被上訴人竟違背信託本旨，擅將系爭
　　土地出售，致上訴人喪失對被上訴人終止信託，請求分割系爭土地並將二分之一
　　所有權登記予上訴人之利益，受有損害。被上訴人所涉背信犯行為南投地院刑事
　　庭以九十三年度自字第七號判處有期徒刑六月，如易科罰金，以三百元折算一日
　　，並經本院刑事庭以九十三年度上易字第七九六號判決駁回被上訴人之上訴確定
　　。
六、被上訴人對上訴人固應負侵權行為之損害賠償責任，惟被上訴人所侵害上訴人之
    權利，係系爭土地二分之一之權利，至上訴人為購買系爭土地二分之一所投資之
    五十萬元，業已支付買賣價金而不存在，該五十萬元即轉換為系爭土地二分之一
    之權利，則被上訴人未經上訴人之同意，擅自出售應歸上訴人取得之系爭土地二
    分之一，上訴人所受損害即非原投資之五十萬元，而系爭土地因經濟不景氣，不
    動產交易市場低靡，致價值滑落，已無兩造八十七年出資購買時之一百萬之價值
　　，是上訴人主張其受有原投資之五十萬元損害，請求被上訴人賠償該損害，自有
　　未當。本件被上訴人所應賠償上訴人之損害，應為系爭土地二分之一之價值，系
　　爭土地之價值經證人即系爭土地之仲介人許良基於南投地院證稱：系爭土地為山
　　坡地，且坡度在二十八度以上，被上訴人出售時，估價一甲約在一百萬元左右，
　　目前因為土石流問題，地價不會更高等語（見原審卷第七十頁）。則系爭土地面
　　積為七二六八平方公尺，相當於零點七二六八公頃，而一公頃等於一點零三一甲
　　，是系爭土地於被上訴人出售時，其市價即約為七十五萬元，該價值迄今並無變
　　動，以此價值為基礎賠償上訴人之損害，應為合理；且系爭土地被上訴人係以七
　　十萬元出售，仲介費六萬元全由被上訴人負擔，被上訴人以三十七萬五千元賠償
　　上訴人，系爭土地兩造各有二分之一之權利，出售所得被上訴人實際上僅取得二
　　十六萬五千元，遠低於上訴人所分得之三十七萬五千元，上訴人於三十七萬五千
　　元外，再請求被上訴人賠償損害，自無理由。
七、上訴人請求被上訴人賠償五十萬元之損害，及自起訴狀繕本送達翌日（即九十三
    年五月八日）起算之法定遲延利息，原審判決命被上訴人給付三十七萬五千元及
    利息，而駁回上訴人其餘之請求，核無不合。上訴意旨指摘原判決駁回其請求之
    部分不當，請求被上訴人再給付十二萬五千元及利息，尚無理由，應予駁回。
八、據上論結，本件上訴為無理由，依民事訴訟法第四百四十九條第一項、第七十八
    條，判決如主文。
中　　　華　　　民　　　國　　九十四　　年　　　二　　　月　　 十五　　 日
~B1民事第四庭審判長法　官　黃斐君
~B2　　　　　　　　法　官　饒鴻鵬
~B3　　　　　　　　法　官　陳蘇宗
右為正本係照原本作成。
不得上訴。
~B　　　　　　　　書記官　吳麗慧
中　　　華　　　民　　　國　　九十四　　年　　　二　　　月　　 十七　　 日
                                                                        Ｈ
